【裁判字號】    97,審易,2547
【裁判日期】    971202
【裁判案由】    詐欺
【裁判全文】
臺灣高雄地方法院刑事判決            97年度審易字第2547號
公  訴  人  臺灣高雄地方法院檢察署檢察官
被      告  甲○○
上列被告因詐欺案件，經檢察官聲請逕以簡易判決處刑（95年度
偵字第21845 號），本院認不應以簡易判決處刑（96年度簡字第
6983號），改依通常程序審理，本院判決如下：
    主  文
本件管轄錯誤，移送於臺灣南投地方法院。
    理  由
一、聲請簡易判決處刑意旨略以：被告甲○○得預見收購金融帳
    戶之人，係將其所收購之帳戶用以供被害人匯入款項，藉此
    作為犯罪工具，竟仍基於幫助他人遂行詐欺取財之不確定故
    意，於91年7 月間，在員林公園，將其向台中民權路郵局所
    申辦之帳戶（帳號：0000000-0000000 ）之存摺、提款卡及
    密碼，交付予不詳詐欺集團成員使用；該不詳詐欺集團成員
    取得甲○○前開帳戶後，以「假中獎，真詐財」之方式，遂
    行詐術取財之犯行，適附表所示之被害人邱顯泰等9 人陷於
    錯誤，依不詳詐欺集團成員指示匯款如附表所示之金額，經
    高雄縣政府警察局刑警大隊偵四隊清查張廷貴中壢華勛郵局
    帳戶及被害人，始知上情。因認被告涉犯刑法第30條第1 項
    、第339 條第1 項之幫助詐欺取財罪嫌。
二、按無管轄權之案件，應諭知管轄錯誤之判決，並同時諭知移
    送於管轄法院，且得不經言詞辯論為之，刑事訴訟法第304
    條、第307 條分別定有明文。次按，案件由犯罪地或被告之
    住所、居所或所在地之法院管轄，刑事訴訟法第5 條第1 項
    亦有明文。而此管轄恆定原則，係以「起訴時」為準，即以
    案件繫屬法院之日為據；又此所謂被告所在地，係指被告起
    訴時之所在地而言。
三、經查，本件被告起訴時之住所係在南投市○○路650 之2 號
    1 樓，有被告之戶政資料查詢結果在卷可稽，足見被告起訴
    時之住所地非在本院轄區。又被告於偵訊中辯稱上開帳戶係
    被告於員林公園遺失，依卷內資料，亦可知其交付上開帳戶
    存摺、提款卡及密碼等物予詐騙集團使用之地點係在員林，
    非屬本院管轄區域內；另被害人邱顯泰等9 人遭詐騙、匯款
    地點，自被害人之住、居所地判斷，並非在本院管轄區域內
    ，其等款項所匯入之地點亦為被告之台中民權路郵局，亦非
    在本院管轄區域內，有被害人邱顯泰等9 人之警詢筆錄、被
    告上開帳戶開戶資料在卷可稽；再者，依卷內所存之證據資
    料，尚無從證明本件正犯係在本院轄區內對被害人邱顯泰等
    9 人實施詐騙行為，是就本案犯罪地而言，本院亦無管轄權
    。此外，本案卷證亦無從證明本案繫屬於本院時，被告所在
    地係在本院轄區內，從而，尚難認本院有管轄權，揆諸首揭
    說明，檢察官向本院聲請以簡易判決處刑，尚有未合，爰不
    經言詞辯論，逕為諭知管轄錯誤之判決，並同時諭知移送於
    有管轄權之臺灣南投地方法院。
據上論斷，應依刑事訴訟法第452 條、第304 條、第307 條，判
決如主文。
中    華    民    國    97    年    12    月    2     日
                刑事第十四庭  審判長  法  官  黃宗揚
                                      法  官  王品惠
                                      法  官  黃沛文
以上正本證明與原本無異。
如不服本判決應於收受送達後10日內向本院提出上訴書狀，並應
敘述具體理由；其未敘述上訴理由者，應於上訴期間屆滿後20日
內向本院補提理由書（均須按他造當事人之人數附繕本）「切勿
逕送上級法院」。
中    華    民    國    97    年    12    月    3     日
                                      書記官  蕭永同
附表：匯款至被告甲○○帳戶之被害人明細
  ┌───┬───┬───────┬─────┬──────┐
  │編號  │被害人│匯款時間      │匯款金額  │被害人住所地│
  ├───┼───┼───────┼─────┼──────┤
  │  1   │邱顯泰│91/7/12       │79,999元  │台北        │
  │      │      │              │19,999元  │            │
  ├───┼───┼───────┼─────┼──────┤
  │  2   │施毓瑛│91/7/12       │15,998元  │新竹        │
  ├───┼───┼───────┼─────┼──────┤
  │  3   │曾志仁│91/7/13       │26,999元  │屏東        │
  ├───┼───┼───────┼─────┼──────┤
  │  4   │何修竹│91/7/15       │29,998元  │嘉義        │
  ├───┼───┼───────┼─────┼──────┤
  │  5   │陳茂林│91/7/15       │9,988元   │台南        │
  ├───┼───┼───────┼─────┼──────┤
  │  6   │曾金殿│91/7/15       │9,988元   │台北        │
  ├───┼───┼───────┼─────┼──────┤
  │  7   │潘武雄│91/7/15       │9,988元   │屏東        │
  ├───┼───┼───────┼─────┼──────┤
  │  8   │蕭秀堉│91/7/15       │99,988元  │宜蘭        │
  ├───┼───┼───────┼─────┼──────┤
  │  9   │陳秀敏│91/7/15       │19,988元  │桃園        │
  └───┴───┴───────┴─────┴──────┘


司法院資訊處製作；財團法人民間司法改革基金會備份。
